【裁判字號】    98,訴,3668
【裁判日期】    981231
【裁判案由】    毒品危害防制條例
【裁判全文】
臺灣臺中地方法院刑事判決              98年度訴字第3668號
公  訴  人  臺灣臺中地方法院檢察署檢察官
被      告  甲○○
指定辯護人  本院公設辯護人戊○○
上列被告因違反毒品危害防制條例案件，經檢察官提起公訴（98
年度偵字第22411號）及移送併辦（98年度偵字第26205號），本
院判決如下：
    主    文
甲○○販賣第一級毒品，共七罪，均累犯，各處如附表所示之刑
（含主刑及從刑）。應執行有期徒刑拾陸年。扣案之第一級毒品
海洛因拾貳包（合計淨重零點玖零公克，空包裝總重肆點伍陸公
克）沒收銷燬之；扣案之EBENK廠牌行動電話壹具（不含SIM卡）
、ELIYA廠牌行動電話壹具（含門號0000000000號SIM卡壹張及門
號0000000000號SIM卡壹張）沒收；未扣案之販賣第一級毒品海
洛因所得共計新臺幣捌仟元沒收，如全部或一部不能沒收時，應
以其財產抵償之。
其餘被訴販賣第一級毒品部分，均無罪。
    犯罪事實
一、甲○○綽號「阿中」，前於民國86年間，因違反肅清煙毒條
    例及麻醉藥品管理條例，經本院以86年度訴字第1576號分別
    判處有期徒刑3年4月、4月，應執行有期徒刑3年6月，嗣經
    臺灣高等法院臺中分院（下稱臺中高分院）上訴駁回確定，
    入監服刑後，嗣經假釋並付保護管束，其假釋復經撤銷，應
    執行殘刑為有期徒刑1年9月又9日，於93年9月17日縮刑期滿
    執行完畢；另於90年間，因施用第一、二級毒品案件，經本
    院以91年度訴字第348號分別判處有期徒刑10月、5月，應執
    行有期徒刑1年2月確定，於94年8月26日因假釋出監並付保
    護管束，於94年10月24日假釋期滿未經撤銷，視為執行完畢
    。
二、甲○○明知海洛因為毒品危害防制條例所列第一級毒品，非
    經許可不得販賣，其竟意圖營利，基於販賣第一級毒品之犯
    意，並以門號0000000000號（門號SIM卡插置於EBENK廠牌行
    動電話內）、0000000000號、0000000000號（門號SIM卡2張
    均插置於ELIYA廠牌行動電話內）行動電話作為販賣第一級
    毒品海洛因之聯絡工具，分別為下列販賣第一級毒品海洛因
    犯行：
(一)、甲○○於98年7月28日晚上8時14分許，接獲陳裕鐘以其胞弟
    陳裕立所使用之門號0000000000號行動電話，撥打甲○○使
    用之門號0000000000號行動電話，表示要購買新臺幣（下同
    ）1000元之海洛因，並相約在甲○○位於臺中縣龍井鄉○○
    街81巷1號3樓之1住處對面之便利商店前，由陳裕鐘交付100
    0元予甲○○，甲○○當場交付海洛因1包予陳裕鐘。
(二)、甲○○於98年8月28日晚上8時許，接獲彭名偉以其持用之門
    號0000000000號行動電話，撥打甲○○使用之門號00000000
    00號行動電話，表示要與綽號「阿勇」之成年人合資向甲○○購買1000元之海洛因，並相約在甲○○位於臺中縣龍井鄉
    ○○街81巷1號3樓之1住處對面之便利商店前，由彭名偉交
    付1000元予甲○○，甲○○當場交付海洛因1包予彭名偉。
(三)、甲○○於98年8月26日晚上7時許，接獲陳志勇以其持用之門
    號0000000000號行動電話，撥打甲○○使用之門號00000000
    00號行動電話，表示要購買1000元之海洛因，並相約在甲○○位於臺中縣龍井鄉○○街81巷1號3樓之1住處，由陳志勇
    交付1000元予甲○○，甲○○當場交付海洛因1包予陳志勇
    。
(四)、甲○○於98年8月30日晚上10時許，接獲陳志勇以其持用之
    門號0000000000號行動電話，撥打甲○○使用之門號000000
    0000號行動電話，表示要購買2000元之海洛因，並相約在甲○○位於臺中縣龍井鄉○○街81巷1號3樓之1住處，由陳志
    勇交付2000元予甲○○，甲○○當場交付海洛因1包予陳志
    勇。
(五)、甲○○於98年8月26日下午6時許，接獲李進成以其持用之門
    號0000000000號行動電話，撥打甲○○使用之門號00000000
    00號行動電話，表示要購買1000元之海洛因，並相約在李進
    成位於臺中市○區○○街住處樓下，由李進成交付1000元予
    甲○○，甲○○當場交付海洛因1包予李進成。
(六)、甲○○於98年8月31日中午12時許，接獲李進成以其持用之
    門號0000000000號行動電話，撥打甲○○使用之門號000000
    0000號行動電話，表示要購買1000元之海洛因，並相約在李
    進成位於臺中市○區○○街住處樓下，由李進成交付1000元
    予甲○○，甲○○當場交付海洛因1包予李進成。
(七)、甲○○於98年9月15日下午4時許，接獲王聖權以其持用之門
    號0000000000號行動電話，撥打甲○○使用之門號00000000
    00號行動電話，表示要購買1000元之海洛因，並相約在甲○○位於臺中縣龍井鄉○○街81巷1號3樓住處，由王聖權交付
    1000元予甲○○，甲○○當場交付海洛因1包予王聖權。
三、嗣於98年9月15日下午5時20分許，經警持臺灣臺中地方法院
    檢察署檢察官核發之拘票前往甲○○位於臺中縣龍井鄉○○
    街81巷1號3樓之1住處執行拘提，並當場扣得甲○○所有供
    其販賣第一級毒品用之EBENK廠牌行動電話1具（內含潘陸正
    所有，甲○○用以販賣第一級毒品海洛因用之門號00000000
    00號SIM卡1張，及與甲○○販賣毒品無關之0000000000號SI
    M卡1張）、ELIYA廠牌行動電話1具（內含門號0000000000號
    SIM卡1張及0000000000號SIM卡1張）、供甲○○預備販賣第
    一級毒品海洛因用之海洛因12包（合計淨重0.90公克，空包
    裝總重4.56公克）及與甲○○販賣毒品無關之MOTOROLA廠牌
    行動電話1具、現金8200元。
二、案經臺中縣警察局烏日分局報告臺灣臺中地方法院檢察署檢
    察官偵查起訴及移送併辦。
    理    由
壹、證據能力之說明：
一、按被告以外之人於審判外之陳述，除法律有規定者外，不得
    作為證據，為刑事訴訟法第159條第1項定有明文。查證人乙○○於98年5月13日於檢察事務官前之陳述、證人丁○○於
    98年9月11日於偵查中未經具結之陳述，為被告以外之人於
    審判外之陳述，屬傳聞證據，而被告之辯護人並爭執該等證
    人之證據能力，則依上開法條規定，應無證據能力。惟該等
    證據仍得於本院審理時，做為交互詰問證人之彈劾證據之使
    用。
二、按刑事被告之詰問權，係指訴訟上被告有在審判庭盤詰證人
    之權利；偵查中檢察官訊問證人，旨在蒐集被告犯罪證據，
    以確認被告嫌疑之有無及內容，與審判中透過當事人之攻防
    ，經由詰問程序調查證人以認定事實之性質及目的有別。偵
    查中辯護人僅有在場權及陳述意見權，此觀刑事訴訟法第24
    5條第2項前段之規定甚明，檢察官訊問證人並無必須傳喚被
    告使其得以在場之規定，同法第248條第1項前段雖規定「如
    被告在場者，被告得親自詰問」，亦僅賦予該在場被告於檢
    察官訊問證人時得親自詰問證人之機會而已，被告如不在場
    ，殊難期有親自詰問之可能。此項未經被告詰問之被告以外
    之人於偵查中向檢察官所為之陳述，依刑事訴訟法第159條
    第1項、第159條之1第2項之規定，除顯有不可信之例外情況
    外，原則上為「法律規定得為證據」之傳聞例外，依其文義
    解釋及立法理由之說明，並無限縮於檢察官在偵查中訊問證
    人之程序，應已給予被告或其辯護人對該證人行使反對詰問
    權者，始有證據能力之可言。為保障被告之反對詰問權，並
    與現行法對傳聞例外所建構之證據容許範圍求其平衡，證人
    在偵查中雖未經被告之詰問，倘被告於審判中已經對該證人
    當庭及先前之陳述進行詰問，即已賦予被告對該證人詰問之
    機會，則該證人於偵查中之陳述即屬完足調查之證據，而得
    作為判斷之依據，此有最高法院97年度臺上字第405號判決
    意旨可參。是依上開說明可知，在偵查中訊問證人，被告或
    其辯護人對該證人雖未行使反對詰問權，依刑事訴訟法第15
    9條之1第2項之規定，原則上屬於法律規定為有證據能力之
    傳聞證據，於例外顯有不可信之情況，始否定其得為證據，
    亦即，得為證據之被告以外之人於偵查中向檢察官所為之陳
    述，因其陳述未經被告詰問，應認屬於未經合法調查之證據
    ，但非為無證據能力（此亦有最高法院96年度臺上字第4365
    號、96年度臺上字第3923號判決、97年臺上字第356號判決
    意旨可參）。查檢察官、被告甲○○及辯護人對於證人陳裕
    鐘、彭名偉、陳志勇、李進成、王聖權於偵查中經具結之證
    詞，均表示沒有意見，同意作為證據使用，顯見於本院審理
    中並無欲對證人陳裕鐘、彭名偉、陳志勇、李進成、王聖權
    行對質詰問權；另本案證人乙○○、丁○○偵查中之具結證
    述，查無顯有不可信之情況，且證人乙○○、丁○○已於本
    院審理中以證人身分到庭具結接受詰問，被告甲○○之對質
    詰問權之保障已獲實踐；自應認證人乙○○、丁○○於偵查
    中之證述，均具有證據能力。
二、又現行刑事訴訟法關於「鑑定」之規定，除選任自然人充當
    鑑定人外，另設有囑託機關鑑定制度。依同法第198條、第
    208條之規定，不論鑑定人或鑑定機關、團體，固均應由法
    院、審判長、受命法官或檢察官視具體個案之需要而為選任
    、囑託，並依第206條之規定，提出言詞或書面報告，始符
    合同法第159條第1項所定得作為證據之「法律有規定」之情
    形。否則所為之鑑定，仍屬傳聞證據。然於司法警察機關調
    查中之案件，為因應實務上，或因量大、或有急迫之現實需
    求，併例行性當然有鑑定之必要者，例如毒品之種類與成分
    、尿液之毒品反應，或者槍彈有無殺傷力等鑑定，基於檢察
    一體原則，得由該管檢察長對於轄區內之案件，以事前概括
    選任鑑定人或囑託鑑定機關、團體之方式，俾便轄區內之司
    法警察官、司法警察對於調查中之此類案件，得即時送請先
    前已選任之鑑定人或囑託之鑑定機關、團體實施鑑定，以求
    時效（法務部92年9月1日法檢字第0920035083號函參照，刊
    載於法務部公報第312期）。此種由司法警察官、司法警察
    依檢察官所概括選任之鑑定人或囑託鑑定機關、團體所為之
    鑑定結果，與檢察官選任或囑託為鑑定者，性質上並無差異
    ，同具有證據能力。經查，卷附之法務部調查局濫用藥物實
    驗室98年10月12日調科壹字第09823028290號鑑定書，係屬
    檢察機關概括授權司法警察（官）送請鑑定機關實施鑑定，
    本院並審酌送鑑之毒品分別經合法程序取得等情，核無違法
    或不當之情事，揆諸前開說明，自可做為證據。
三、又按刑事訴訟法第159條之4第2款所稱從事業務之人於業務
    上或通常業務過程所須製作之紀錄文書、證明文書，因係於
    通常業務過程不間斷、有規律而準確之記載，且大部分紀錄
    係完成於業務終了前後，無預見日後可能會被提供作為證據
    之偽造動機，其虛偽之可能性小，除非該等紀錄文書或證明
    文書有顯然不可信之情況，否則有承認其為證據之必要。查
    遠傳電信股份有限公司檢附之門號0000000000號雙向通聯紀
    錄、和信電訊股份有限公司檢附之門號0000000000號雙向通
    聯紀錄、臺灣大哥大股份有限公司檢附之門號0000000000號
    雙向通聯紀錄，係屬從事業務之人於通常業務過程所為之紀
    錄文書，無預見日後可能會被提供作為證據之偽造動機，且
    無其他顯然不可信之情況，依上揭條文規定，自得作為證據
    。
四、再按有事實足認被告或犯罪嫌疑人有最輕本刑為3年以上有
    期徒刑之罪，並危害國家安全或社會秩序情節重大，而有相
    當理由可信其通訊內容與本案有關，且不能或難以其他方法
    蒐集或調查證據者，得發通訊監察書；前項通訊監察書，偵
    查中由檢察官依司法警察機關聲請或依職權以書面記載第11
    條之事項，並敘明理由、檢附相關文件，聲請該管法院核發
    ，通訊保障及監察法第5條第1項第1款、第2項分別定有明文
    。本案承辦警員對於被告所持用門號0000000000號、000000
    0000號、0000000000號行動電話，實施通訊監察，前經本院
    核准在案，此有詳載聲監案號、案由、監察電話、對象之本
    院通訊監察書附卷可稽，係依法所為之通訊監察，並經公訴
    人、被告及其辯護人於本院準備及審理程序時，均表示沒有
    意見等語，況審酌電話監聽侵害被告權益之種類及輕重、對
    於被告訴訟上防禦不利益之程度、犯罪所生之危害或實害等
    情形，兼顧人權保障及公共利益之均衡維護，堪認本案此部
    分電話通訊監察合於比例原則，應具有證據能力。
五、復按依據監聽錄音結果予以翻譯而製作之通訊監察譯文，乃
    該監聽錄音內容之顯示，此為學理上所稱之派生證據，屬於
    文書證據之一種。此於被告或訴訟關係人對其譯文之真實性
    發生爭執或有所懷疑時，法院固應依刑事訴訟法第165條之1
    第2項規定勘驗該監聽之錄音帶踐行調查證據之程序，以確
    認該錄音聲音是否為本人及其內容與通訊監察譯文之記載是
    否相符；然如被告或訴訟關係人對其監聽錄音之譯文真實性
    並不爭執，顯無辨認其錄音聲音之調查必要性。是法院於審
    判期日就此如已踐行提示通訊監察譯文供當事人辨認或告以
    要旨，使其表示意見等程序並為辯論者，其所為之調查證據
    程序即無不合（參見最高法院96年度臺上字第1869號判決意
    旨）。本案檢察官、被告及辯護人於本院準備程序、審理中
    均表示對於卷附之通訊監察譯文同意作為證據，即對上開通
    訊監察譯文真實性並不爭執，本院並於審判期日踐行提示該
    通訊監察譯文供當事人辨認或告以要旨，使其表示意見，是
    上開通訊監察譯文本院審酌該書面作為時之情況，認為適當
    作為證據。
六、再按被告以外之人（包括證人、鑑定人、告訴人、被害人及
    共同被告等）於審判外之陳述，雖不符刑事訴訟法第159條
    之1至之4等之規定，而經當事人於審判程序同意作為證據，
    法院審酌該言詞陳述或書面陳述作成時之情況，認為適當者
    ，亦得為證據；當事人、代理人或辯護人於法院調查證據時
    ，知有刑事訴訟法第159條第1項不得為證據之情形，而未於
    言詞辯論終結前聲明異議者，視為有前項之同意，同法第15
    9條之5定有明文。立法意旨在於傳聞證據未經當事人之反對
    詰問予以核實，原則上先予排除。惟若當事人已放棄反對詰
    問權，於審判程序中表明同意該等傳聞證據可作為證據；或
    於言詞辯論終結前未聲明異議，基於尊重當事人對傳聞證據
    之處分權，及證據資料愈豐富，愈有助於真實發見之理念，
    且強化言詞辯論主義，使訴訟程序得以順暢進行，上開傳聞
    證據亦均具有證據能力。查證人陳裕鐘、彭名偉、陳志勇、
    李進成、王聖權於警詢之陳述、本案附卷之臺中縣警察局烏
    日分局職務報告、扣押物品目錄表、查獲照片、臺中市警察
    局98年11月6日中市警督字第0980083955號函檢陳民眾乙○○檢舉員警違法案調查卷宗、臺中市警察局第四分局98年11
    月12日中分四偵字第0980027468號函檢陳甲○○檢舉筆錄暨
    職務報告書各1份、98年11月30日中分四偵字第0980029125
    號、第0980028767號函檢陳職務報告書各1份，查無符合刑
    事訴訟法第159條之1至之4之情形，然其內容業經本院審理
    時予以提示並告以要旨，並經檢察官、被告及其辯護人表示
    意見，當事人已知上述證據乃傳聞證據，然均未於言詞辯論
    終結前，對之內容表示異議，依上開規定，已擬制同意其有
    證據能力，本院審酌認為以之作為本案之證據亦屬適當，而
    有證據能力。
七、扣案之EBENK廠牌行動電話1具（內含0000000000號SIM卡1張
    、0000000000號SIM卡1張）、ELIYA廠牌行動電話1具（內含
    門號0000000000號SIM卡1張及0000000000號SIM卡1張）、第
    一級毒品海洛因用之海洛因12包（合計淨重0.90公克，空包
    裝總重4.56公克）、MOTOROLA廠牌行動電話1具、現金8200
    元，係臺中縣警察局烏日分局持臺灣臺中地方法院檢察署檢
    察官核發之拘票前往上址執行拘提被告，並經被告同意執行
    搜索而查扣，核其非供述證據，而取得之過程及手段亦查無
    違法或不當之情事，並經本院依據法定程序進行證據之調查
    ，自得為證據。
貳、實體部分：
甲、有罪部分：
一、訊據被告甲○○對其於前揭犯罪事實欄所載時、地，分別基
    於販賣第一級毒品之犯意，先後販賣毒品海洛因予證人陳裕
    鐘、彭名偉、陳志勇、李進成、王聖權之事實均坦承不諱，
    並經證人陳裕鐘、彭名偉、陳志勇、李進成、王聖權於警、
    偵訊時之證述綦詳，復有臺中縣警察局烏日分局搜索、扣押
    筆錄、扣押物品目錄表、門號0000000000號、0000000000號
    、0000000000號行動電話雙向通聯紀錄，及門號0000000000
     號、0000000000號、0000000000號行動電話之通訊監察譯
    文表在卷足憑，復有扣案之EBENK廠牌行動電話1具（內含00
    00000000號SIM卡1張）、ELIYA廠牌行動電話1具（內含門號
    0000000000號SIM卡1張及0000000000號SIM卡1張）、第一級
    毒品海洛12包可稽，又扣案之粉末檢品12包，經鑑定結果，
    確均含有第一級毒品海洛因成分，其合計淨重為0.90公克，
    空包裝總重為4.56公克之事實，亦有法務部調查局濫用藥物
    實驗室98年10月12日調科壹字第09823028290號函在卷足憑
    （見臺中縣警察局烏日分局中縣烏警偵字第0980005052號刑
    事偵查卷宗第22至31頁、66至80頁、臺中縣警察局烏日分局
    偵查卷宗中縣烏警偵字第0980005756號卷宗第17至27頁、偵
    字第22 411號卷第15至16頁、23至24頁、39至42頁、43至46
    頁、47至48頁、50頁、56至59頁、64頁、80頁、87至90頁、
    本院卷(一)第161至170頁）。是被告之自白核與事實相符，堪
    信為真實。又按販賣毒品者，無一定之公定價格，一般亦非
    公然交易，均可以為任意分裝增減其重量或份量，且每次買
    賣之價格亦各有差異，隨供需雙方之資力或需求而有不同，
    所牟取利益之方式及數額或有差異，然其為圖利益而為非法
    販賣行為，則無二致，況且販賣毒品之罪刑甚重，風險甚高
    ，倘非有利可圖，一般人尚不至甘冒遭查緝之風險，平白將
    毒品轉讓與他人。查，被告於本院供稱：伊販賣海洛因所得
    價金，會再去購買海洛因供已施用，平均每賣壹仟元的海洛
    因可以得到約300元的利潤等語（見本院卷(一)第12頁），顯
    見被告確係基於營利之意圖而販賣第一級毒品無疑。本案事
    證明確，被告甲○○犯罪事實欄二、(一)至(七)所示之犯行，均
    洵堪認定，應依法論科。
二、查毒品危害防制條例部分條文業於98年5月20日修正公布，
    並自公布日起算至第3日生效（司法院98年6月29日院臺廳刑
    一字第0980014643函參照），合先敘明。核被告就如犯罪事
    實欄二、(一)至(七)所為，各係犯修正後毒品危害防制條例第4
    條第1項之販賣第一級毒品罪。被告持有第一級毒品之低度
    行為，分別為嗣後販賣之高度行為所吸收，均不另論罪。被
    告就如犯罪事實欄二、(一)至(七)所為先後7次販賣第一級毒品
    之行為，均犯意各別，應予分論併罰。又檢察官移送併辦部
    分（98年度偵字第26205號）與上揭犯罪事實有事實上一罪
    之法律關係，應由本院併予審理，附此說明。
三、被告前於86年間，因違反肅清煙毒條例及麻醉藥品管理條例
    ，經本院以86年度訴字第1576號分別判處有期徒刑3年4月、
    4月，應執行有期徒刑3年6月，嗣經臺中高分院上訴駁回確
    定，入監服刑後，嗣經假釋並付保護管束，其假釋復經撤銷
    ，應執行殘刑為有期徒刑1年9月又9日，於93年9月17日縮刑
    期滿執行完畢；另於90年間，因施用第一、二級毒品案件，
    經本院以91年度訴字第34 8號分別判處有期徒刑10月、5月
    ，應執行有期徒刑1年2月確定，於94年8月26日因假釋出監
    並付保護管束，於94年10月24日假釋期滿未經撤銷，視為執
    行完畢之事實，有臺灣高等法院被告前案紀錄表及臺灣臺中
    地方法院檢察署刑案資料查註紀錄表各1份在卷可參，其受
    有期徒刑之執行完畢後，5年以內再故意犯本案有期徒刑以
    上之7罪，均為累犯，應各依刑法第47條第1項之規定，分別
    加重其刑（被告所犯販賣第一級毒品罪，其法定本刑為死刑
    或無期徒刑部分，依刑法第64條第1項、第65條第1項規定，
    均不得加重）。
四、被告所為如犯罪事實欄二、(二)、(三)、(四)、(七)販賣第一級毒品
    海洛因予證人彭名偉、陳志勇、王聖權之4次犯行，於偵查
    及審判中均自白犯行（見偵字第22411號卷第75至76頁、本
    院卷(一)第11頁反面、12頁、209頁反面、210頁），均符合毒
    品危害防制條例第17條第2項之規定，自應分別依該規定減
    輕其刑，並就法定刑為罰金刑部分先加後遞減之，至法定本
    刑為死刑、無期徒刑部分，僅遞予減輕其刑
五、另被告為警查獲後，雖於偵訊中及本院訊問時，均供述其毒
    品來源係自「阿發」及「余宗達」（阿達）之人，並提供相
    關線索供警方追查，然經臺中市警察局第四分局函覆本院表
    示，有關「阿發」涉嫌販賣毒品部分，現由臺灣臺中地方法
    院檢察署指揮偵辦中，尚未查獲等情，有98年11月30日中分
    四偵字第0980029125號函所附職務報告書在卷可證（見本院
    卷(二)第38、40頁），是本案自無毒品危害防制條例第17條第
    1項之規定之適用，併此敘明。
六、再按刑之量定，為求個案裁判之妥當性，法律固賦予法院裁
    量權，但此項裁量權之行使，除應依刑法第57條規定，審酌
    行為人及其行為等一切情狀，為整體之評價，並應顧及比例
    原則與平等原則，使罪刑均衡，輕重得宜，以契合社會之法
    律感情。又刑法第59條規定犯罪之情狀可憫恕者，得酌量減
    輕其刑，其所謂「犯罪之情狀」，與同法第57條規定科刑時
    應審酌之一切情狀，並非有截然不同之領域，於裁判上酌減
    其刑時，應就犯罪一切情狀（包括第57條所列舉之10款事項
    ），予以全盤考量，審酌其犯罪有無可憫恕之事由（即有無
    特殊之原因與環境，在客觀上足以引起一般同情，以及宣告
    法定低度刑，是否猶嫌過重等等），以為判斷。本院審酌被
    告販賣第一級毒品罪之法定刑為「死刑或無期徒刑；處無期
    徒刑者，得併科新臺幣2千萬元以下罰金」，然同為販賣第
    一級毒品之人，其原因動機不一，犯罪情節未必盡相同，或
    有大盤毒梟者，亦有中、小盤之分，甚或僅止於吸毒者友儕
    間為求互通有無之有償轉讓者亦有之，其販賣行為所造成危
    害社會之程度自屬有異，法律科處此類犯罪，所設之法定最
    低本刑卻同為「無期徒刑者，得併科新臺幣2千萬元以下罰
    金」，不可謂不重，自非不可依客觀之犯行與主觀之惡性二
    者加以考量其情狀是否有可憫恕之處，適用刑法第59條之規
    定酌量減輕其刑，期使個案裁判之量刑能斟酌至當，符合比
    例原則。查被告就如犯罪事實欄二、(一)至(七)所為先後7次販
    賣第一級毒品之行為，雖無視國家對於杜絕毒品危害之禁令
    ，行為固屬不當，應予非難，然其屬零星販賣，其每次販賣
    毒品數量僅1、2000元，且所得合計亦僅8000元，販賣對象
    僅為證人陳裕鐘、彭名偉、陳志勇、李進成及王聖權5人，
    所販賣之金額非鉅，其散播毒品之範圍及數量有限，犯罪之
    情節尚非至惡，僅因一時貪念，致罹重典，然相對於長期大
    量販賣毒品之大毒梟而言，其對社會治安及國民健康之危害
    顯然較小，從被告犯案情節觀之，倘仍遽處以法定本刑之最
    低刑度，無異失之過苛而不盡情理，不免予人情輕法重之感
    ，且難謂符合罪刑相當性及比例原則，更無從與大毒梟之惡
    行有所區隔，是其犯罪情狀相較於法定之重刑，在客觀上足
    以引起一般人之同情，情節尚堪憫恕，另本案被告就如犯罪
    事實欄二、(二)、(三)、(四)、(七)之4次犯行，雖已依毒品危害防
    制條例第17條第2項之規定，遞減輕其刑，然猶嫌過重，爰
    就被告所犯如犯罪事實欄二、(一)至(七)之7次販賣第一級毒品
    之行為，均依刑法第59條之規定，酌量減輕其刑，且就此部
    分同時具有加重及減輕事由，就法定刑為罰金刑部分應依刑
    法第71條第1項規定先加後減，至法定本刑為死刑、無期徒
    刑部分，予以遞減輕其刑。
七、爰審酌被告自己染有施用毒品惡習，其明知毒品對身心之危
    害，竟為牟取利益，無視國家杜絕毒品犯罪之禁令，其將毒
    品販賣予吸毒者，更加產生對毒品之依賴性及成癮性，戕害
    國民健康，並有滋生其他犯罪之可能，危害社會治安甚鉅，
    且販賣毒品減損國家國力、競爭力，自不宜予以輕判，以期
    降低毒品之氾濫，惟念及被告於偵查中及本院審理時，坦承
    全部犯行，堪認具有悔意，並參以其犯罪之動機、目的及手
    段，分別就被告所犯犯罪事實欄二、(一)至(七)販賣第一級毒品
    部分，量處如附表所示之刑，並定其應執行之刑，資以懲儆
    。
八、按毒品危害防制條例第18條第1項前段所謂查獲之毒品，不
    問屬於犯人與否，均沒收銷燬之，乃刑法第38條第1項第1款
    之特別規定。查本案扣案之第一級毒品海洛因12包（合計淨
    重0.90公克，空包裝總重4.56公克），係違禁物，有前開法
    務部調查局濫用藥物實驗室鑑定書在卷可稽，為被告所有供
    其預備販賣之毒品，為被告供承在卷，應依毒品危害防制條
    例第18條第1項前段規定，諭知沒收銷燬之。再按毒品危害
    防制條例第19條第1項規定：犯第4條之罪者，其供犯罪所用
    或因犯罪所得之財物，均沒收之，如全部或一部不能沒收時
    ，追徵其價額或以其財產抵償之，但該條項並無如同條例第
    18條第1項所定「不問屬於犯人與否，沒收之」之明文，自
    屬相對沒收主義之立法。是其應沒收之物，應以屬被告或共
    犯所有者為限。再該規定所稱「追徵其價額」者，係指所沒
    收之物為金錢以外之其他財物而無法沒收時，應追徵其價額
    ，使其繳納與原物相當之價額。如所得財物為金錢而無法沒
    收時，始應「以其財產抵償之」（最高法院95年度臺上字第
    305號判決意旨參照）。復按毒品危害防制條例第19條第1項
    規定，犯販賣毒品罪者，其犯罪所得之財物均沒收之，係採
    義務沒收主義。故販賣毒品所得之對價，不問其中成本若干
    ，利潤多少，均應全部諭知沒收，貫徹政府查禁煙毒之決心
    ，以符立法本旨（最高法院91年度臺上字第2419號判決意旨
    參照）。查扣案之EBENK廠牌行動電話1具，其內插有門號00
    00000000號SIM卡，係其使用供販賣第一級毒品海洛因予證
    人陳裕鐘之用，然0000000000之門號係以被告之表弟潘陸正
    所申請，有遠傳電信股份有限公司所附用戶年籍資料表在卷
    足憑（見本院卷(一)第155頁），並非屬被告所有，爰僅就上
    開EBENK廠牌行動電話1具，依毒品危害防制條例第19條第1
    項之規定，於附表編號(一)之主文項下為沒收之諭知，另扣案
    之ELIYA廠牌行動電話1具（內含門號0000000000號SIM卡1張
    ），係被告所有供其販賣第一級毒品予證人彭名偉、陳志勇
    、李進成所用之物，為被告自承在卷，爰依毒品危害防制條
    例第19條第1項之規定，於附表編號(二)、(三)、(四)、(五)、(六)之
    主文項下宣告沒收，又ELIYA廠牌行動電話1具（內含門號00
    00000000號SIM卡1張），係被告所有供其販賣第一級毒品予
    證人王聖權所用之物，爰依毒品危害防制條例第19條第1項
    規定，於附表編號(七)之主文項下宣告沒收之，另被告就犯罪
    事實欄二、(一)至(七)販賣第一級毒品海洛因之所得（各次販賣
    所得詳如犯罪事實欄所示），合計8000元，雖未扣案，仍應
    分別於各罪刑項下諭知沒收，如全部或一部不能沒收時，以
    被告財產抵償之。
九、末按沒收為從刑，基於主從不可分原則，自應附隨於主刑而
    為宣告，如無主刑，從刑即無從附麗（最高法院78年台非字
    第72號判例、92年度台上字第1472號判決意旨參照）。又依
    前揭判決意旨，毒品危害防制條例第18條第1項前段所謂「
    查獲」之第一、二級毒品，係指經有罪判決書事實欄認定與
    被告犯罪事實有密切關聯之毒品而言。是本案另扣得被告插
    於EBENK廠牌行動電話之門號0000000000號之SIM卡1張，及
    MOTOROLA廠牌行動電話1具，被告供稱非以其名義申請，並
    非屬其所有，且無證據足證係被告供其於本案使用販賣第一
    級毒品之用，爰均不宣告沒收。另扣案之現金8200元，被告
    否認係所有，亦否認其販賣毒品所得，復無積極證據證明該
    8200元為被告本案販賣第一級毒品之所得，爰不為沒收之諭
    知，併此說明。
乙、無罪部分：
一、公訴意旨另以：被告甲○○意圖營利，基於販賣第一級毒品
    海洛因之犯意，於98年3月21日晚上8許，在被告位在臺中縣
    龍井鄉○○街81巷1號3樓之1之住處，販賣1000元之毒品海
    洛因予證人乙○○；復另基於販賣第一級毒品之犯意，於98
    年5月11日，於上址，販賣1000元之毒品海洛因予證人乙○○；復另基於販賣第一級毒品之犯意，於98年5月27日晚上8
    時許，在上址對面之便利商店前販賣1000之毒品海洛因予證
    人丁○○，因認被告前開3次所為，另涉犯3次違反毒品危害
    防制條例第4條第1項之販賣第一級毒品海洛因罪嫌等語。
二、按犯罪事實應依證據認定之，無證據不得認定犯罪事實；又
    不能證明被告犯罪者，應諭知無罪之判決，刑事訴訟法第15
    4條第2項、第301條第1項分別定有明文。又按認定不利於被
    告之事實，須依積極證據，苟積極證據不足為不利於被告事
    實之認定時，即應為有利於被告之認定，更不必有何有利之
    證據；認定犯罪事實所憑之證據，雖不以直接證據為限，間
    接證據亦包括在內；然而無論直接或間接證據，其為訴訟上
    之證明，須於通常一般之人均不致有所懷疑，而得確信其為
    真實之程度者，始得據為有罪之認定，最高法院30年上字第
    816號、76年臺上字第4986號判例意旨參照。
三、公訴人認被告涉有上開3次販賣第一級毒品海洛因罪嫌，無
    非係以證人乙○○、丁○○於偵查中之證述等為論據。訊據
    被告堅詞否認販賣第一級毒品海洛因予證人乙○○、丁○○
    ，並辯稱：證人乙○○因曾介紹藥頭「阿發」給伊，伊即以
    每次2萬元之代價為「阿發」前往柬埔寨試毒品，證人乙○○要求拿取部分報酬，為伊所拒，因此挾怨報復，才向警察
    表示伊有販賣毒品，伊沒有於上開時、地，販賣海洛因予證
    人乙○○；又因伊曾至臺中市警察局第四分局春社派出所檢
    舉證人丁○○可能涉犯搶奪案件，證人丁○○可能得知此情
    ，所以才向警察檢舉伊有販賣海洛因，證人丁○○應該是挾
    怨報復，伊沒有販賣海洛因予證人丁○○等語。經查：
(一)、證人乙○○固先後於偵查中及本院審理時證稱：其曾分別於
    98年3月21日晚上8時許及98年5月11日向被告購賣第一級毒
    品海洛因等語，然觀之證人乙○○於98年5月13日，最初於
    檢察事務官詢問時證稱：「我從去年8月起，向他買過5次，
    最後一次是98年3月10日向他買」等語（見他字第2317號卷
    第3頁），嗣於98年6月8日復證稱：「（你向何人買毒？）
    向一個老仔買的，老仔失蹤後就向甲○○買」、「（何時跟
    甲○○買？4月、5月時買的」、「（你最後一次何時買？）
    5月」、「到5月11日才買」等語（見他字第2317號卷第33至
    35頁），是證人乙○○關於最後一次向被告購買海洛因之時
    間，證述不一，而核證人乙○○係在98年5月13日於檢察事
    務官前證述被告甲○○販毒，距離事後所陳其最後一次於98
    年5月11日向被告購買時間甚短，記憶應仍相當清楚，然其
    卻陳稱最後一次向被告購買海洛因之時間為98年3月10日，
    則被告甲○○是否確於98年5月11日販賣海洛因予證人乙○○乙節，即非屬無疑。再者，證人乙○○於98年6月8日偵訊
    時，經檢察官提示通聯紀錄，並詢之：「通聯紀錄中，在3
    月20日晚上11點，3月21日早上，你有和甲○○通電話，這
    是要買毒品的嗎？」，證人乙○○則證稱：「忘記了，我和
    他打電話都是買毒品比較多」、「（98年3月20、21日那次
    ，可否確定是買毒品？）是。電話中我都說要去他那裡坐，
    其實要去買毒品，不然我們平常不聯絡」等語（見他字第23
    17號卷第33、34頁），復與其前稱係在98年3月10日向被告
    購買毒品等語不同。再者，觀之在證人乙○○以其持用之00
    00000000號行動電話與被告持用之0000000000號行動電話間
    ，於98年3月20日晚上11時33分許至98年3月21日晚間8時42
    分許，有多達16通之頻繁通聯，且有多通均有相當時間之對
    話（見他字第2317號卷第17、18頁），顯與一般零星購買毒
    品者，多僅詢問有無毒品並相約見面地點等簡短通聯之情形
    ，顯然有別，則證人乙○○所稱：電話中都說要去他那裡坐
    ，其實要去買毒品，不然平常不聯絡等語，尚值商榷。又經
    調取被告甲○○之0000000000號行動電話自97年11月至98
    年11月3日間之通聯紀錄（見他字卷第2317號卷第6至26頁、
    本院卷(一)第161至170頁），即證人乙○○持用之門號000000
    0000號、0000000000號行動電話與被告上開行動電話，自97
    年11月21日至98年5月15日止，均有經常性，且時而在一日
    之中有多通之通聯，足徵證人乙○○與被告之交情非淺，似
    非如證人乙○○所稱僅是買毒與賣毒者間之關係，除購買毒
    品外，平常並不聯絡等語。再者，本案並未對證人乙○○於
    98年3月21日、98年5月11日與被告甲○○之電話通聯進行通
    訊監察，被告復否認曾販賣海洛因予證人乙○○，則以證人
    乙○○與被告間關係非淺，如有電話通聯，亦可能與毒品無
    關，是以能否僅以被告與證人乙○○間，確有通聯之情形，
    即逕認該通聯即為毒品海洛因之交易，亦稍嫌速斷。綜上，
    證人乙○○所為曾向被告甲○○購買2次毒品海洛因之證述
    有如前之瑕疪，而上開通聯復不足以為證人乙○○指述之佐
    證，則對於公訴人所提出關於上揭被告於98年3月21日晚上8
    時許、98年5月11日販賣海洛因予證人乙○○之2次犯行之證
    據證明被告犯罪，應仍有懷疑，自不足說服本院形成被告有
    罪之心證，而為被告不利之認定。
(二)、另據證人丁○○於偵查中證稱：大約在98年5月27日晚上8點
    向「阿中」（甲○○）購買1000元之毒品海洛因；我之前是
    用0000000000號行動電話撥打0000000000號行動電話，後來
    都用公用電話撥打（見偵字第22411號卷第19頁）；另於本
    院審理時證稱：「我先在甲○○位於藝術街之住處附近之公
    用電話打電話給甲○○，再過去甲○○的住處」等語（見本
    院卷第86頁），然經本院調閱被告使用之門號0000000000號
    行動電話雙向通聯紀錄，於98年5月27日當天，僅有0000000
    000、0000000000、0000000000號行動電話與被告上開00000
    00000號行動電話有通聯，並無證人丁○○持用之000000000
    0號行動電話或公用電話與被告上開行動電話通聯之情形，
    而據證人丁○○證稱其並未使用過門號0000000000、000000
    0000、0000000000號行動電話等語（見本院卷(二)第88頁反面
    ），是以證人丁○○前揭其於98年5月27日晚上8時許，以公
    用電話撥打被告甲○○之0000000000號行動電話購買1000元
    毒品海洛因之證詞即與事實不符，是以，此部分僅有證人丁○○具有瑕疪之證詞，復無其他證據足資佐證之情形，自難
    遽以認定被告有在98年5月27日晚上8時許，販賣第一級毒品
    海洛因予證人丁○○之事實。
四、綜合上述，檢察官所提出之證據或所指出之證明方法，尚不
    足為被告販賣2次第一級毒品海洛因予證人乙○○及販賣1次
    第一級毒品海洛因予證人丁○○之事實之積極證明，或說服
    本院形成被告有罪之心證。此外，復查無其他積極證據足認
    被告有前開公訴意旨所指此部分販賣第一級海洛因之犯行，
    揆諸上揭說明，就該部分既不能證明被告犯罪，自應為無罪
    之諭知。
據上論斷，應依刑事訴訟法第299條第1項前段、第301條第1項前
段，毒品危害防制條例第4條第1項、第17條第2項、第18條第1項
前段、第19條第1項，刑法第11條、第47條第1項、第59條、第51
條第5款、第9款，判決如主文。
本案經檢察官丙○○到庭執行職務。
中    華    民    國    98    年    12    月    31    日
                  刑事第三庭  審判長法  官  周瑞芬
                                    法  官  楊曉惠
                                    法  官  李慧瑜
以上正本證明與原本無異。
如不服本判決應於收受判決後10日內向本院提出上訴書狀，並應
敘述具體理由；其未敘述上訴理由者，應於上訴期間屆滿後20日
內向本院補提理由書（均須按他造當事人之人數附繕本）「切勿
逕送上級法院」。
                                    書記官  陳青瑜
中    華    民    國    98    年    12    月    31    日
附錄本案論罪科刑法條
毒品危害防制條例第4條
製造、運輸、販賣第一級毒品者，處死刑或無期徒刑；處無期徒
刑者，得併科新臺幣2千萬元以下罰金。
製造、運輸、販賣第二級毒品者，處無期徒刑或7年以上有期徒
刑，得併科新臺幣1千萬元以下罰金。
製造、運輸、販賣第三級毒品者，處5年以上有期徒刑，得併科
新臺幣7百萬元以下罰金。
製造、運輸、販賣第四級毒品者，處3年以上10年以下有期徒刑
，得併科新臺幣3百萬元以下罰金。
製造、運輸、販賣專供製造或施用毒品之器具者，處1年以上7
年以下有期徒刑，得併科新臺幣1百萬元以下罰金。
前五項之未遂犯罰之。
附表：
┌──┬───┬───────┬───────────────────┐
│編號│犯  行│所犯法條及罪名│     宣          告          刑       │
├──┼───┼───────┼───────────────────┤
│(一)  │如犯罪│毒品危害防制條│甲○○販賣第一級毒品，累犯，處有期徒刑│
│    │事實欄│例第4條第1項販│拾伍年壹月。扣案之第一級毒品海洛因拾貳│
│    │二、(一)│賣第一級毒品罪│包（合計淨重零點玖零公克，空包裝總重肆│
│    │所示  │。            │點伍陸公克）沒收銷燬之；扣案EBENK廠牌 │
│    │      │              │行動電話壹具（不含SIM卡）沒收；未扣案 │
│    │      │              │販賣第一級毒品海洛因所得新臺幣壹仟元沒│
│    │      │              │收，如全部或一部不能沒收時，應以其財產│
│    │      │              │抵償之。                              │
├──┼───┼───────┼───────────────────┤
│(二)  │如犯罪│毒品危害防制條│甲○○販賣第一級毒品，累犯，處有期徒刑│
│    │事實欄│例第4條第1項販│柒年柒月。扣案之第一級毒品海洛因拾貳包│
│    │二、(二)│賣第一級毒品罪│（合計淨重零點玖零公克，空包裝總重肆點│
│    │所示  │。            │伍陸公克）沒收銷燬之；扣案ELIYA廠牌行 │
│    │      │              │動電話壹具（含門號0000000000號SIM卡壹 │
│    │      │              │張）沒收；未扣案販賣第一級毒品海洛因所│
│    │      │              │得新臺幣壹仟元沒收，如全部或一部不能沒│
│    │      │              │收時，應以其財產抵償之。              │
├──┼───┼───────┼───────────────────┤
│(三)  │如犯罪│毒品危害防制條│甲○○販賣第一級毒品，累犯，處有期徒刑│
│    │事實欄│例第4條第1項販│柒年柒月。扣案之第一級毒品海洛因拾貳包│
│    │二、(三)│賣第一級毒品罪│（合計淨重零點玖零公克，空包裝總重肆點│
│    │所示  │。            │伍陸公克）沒收銷燬之；扣案ELIYA廠牌行 │
│    │      │              │動電話壹具（含門號0000000000號SIM卡壹 │
│    │      │              │張）沒收；未扣案販賣第一級毒品海洛因所│
│    │      │              │得新臺幣壹仟元沒收，如全部或一部不能沒│
│    │      │              │收時，應以其財產抵償之。              │
├──┼───┼───────┼───────────────────┤
│(四)  │如犯罪│毒品危害防制條│甲○○販賣第一級毒品，累犯，處有期徒刑│
│    │事實欄│例第4條第1項販│柒年捌月。扣案之第一級毒品海洛因拾貳包│
│    │二、(四)│賣第一級毒品罪│（合計淨重零點玖零公克，空包裝總重肆點│
│    │所示  │。            │伍陸公克）沒收銷燬之；扣案ELIYA廠牌行 │
│    │      │              │動電話壹具（含門號0000000000號SIM卡壹 │
│    │      │              │張）沒收；未扣案販賣第一級毒品海洛因所│
│    │      │              │得新臺幣貳仟元沒收，如全部或一部不能沒│
│    │      │              │收時，應以其財產抵償之。              │
├──┼───┼───────┼───────────────────┤
│(五)  │如犯罪│毒品危害防制條│甲○○販賣第一級毒品，累犯，處有期徒刑│
│    │事實欄│例第4條第1項販│拾伍年壹月。扣案之第一級毒品海洛因拾貳│
│    │二、(五)│賣第一級毒品罪│包（合計淨重零點玖零公克，空包裝總重肆│
│    │所示  │。            │點伍陸公克）沒收銷燬之；扣案ELIYA廠牌 │
│    │      │              │行動電話壹具（含門號0000000000號SIM卡 │
│    │      │              │壹張）沒收；未扣案販賣第一級毒品海洛因│
│    │      │              │所得新臺幣壹仟元沒收，如全部或一部不能│
│    │      │              │沒收時，應以其財產抵償之。            │
├──┼───┼───────┼───────────────────┤
│(六)  │如犯罪│毒品危害防制條│甲○○販賣第一級毒品，累犯，處有期徒刑│
│    │事實欄│例第4條第1項販│拾伍年壹月。扣案之第一級毒品海洛因拾貳│
│    │二、(六)│賣第一級毒品罪│包（合計淨重零點玖零公克，空包裝總重肆│
│    │所示  │。            │點伍陸公克）沒收銷燬之；扣案ELIYA廠牌 │
│    │      │              │行動電話壹具（含門號0000000000號SIM卡 │
│    │      │              │壹張）沒收；未扣案販賣第一級毒品海洛因│
│    │      │              │所得新臺幣壹仟元沒收，如全部或一部不能│
│    │      │              │沒收時，應以其財產抵償之。            │
├──┼───┼───────┼───────────────────┤
│(七)  │如犯罪│毒品危害防制條│甲○○販賣第一級毒品，累犯，處有期徒刑│
│    │事實欄│例第4條第1項販│柒年柒月。扣案之第一級毒品海洛因拾貳包│
│    │二、(七)│賣第一級毒品罪│（合計淨重零點玖零公克，空包裝總重肆點│
│    │所示  │。            │伍陸公克）沒收銷燬之；扣案ELIYA廠牌行 │
│    │      │              │動電話壹具（含門號0000000000號SIM卡壹 │
│    │      │              │張）沒收；未扣案販賣第一級毒品海洛因所│
│    │      │              │得新臺幣壹仟元沒收，如全部或一部不能沒│
│    │      │              │收時，應以其財產抵償之。              │
└──┴───┴───────┴───────────────────┘

司法院資訊處製作；財團法人民間司法改革基金會備份。
